臺灣板橋地方法院刑事判決　　　　　　　95年度訴字第3052號
公　訴　人　臺灣板橋地方法院檢察署檢察官
被　　　告　丙○○
　　　　　　　　　　（另案在臺灣雲林第二監獄執行，現暫寄
　　　　　　　　　　臺灣臺北監獄臺北分監執行）
上列被告因偽造文書案件，經檢察官提起公訴（九十五年度偵字
第四一三一號），本院判決如下：
    主  文
丙○○共同連續行使偽造私文書，足以生損害於他人，累犯，處
有期徒刑壹年。如附表編號一至三、六、七所示簽帳單上偽造之
「甲○○」署押共計伍枚沒收。
    事  實
一、丙○○前於民國八十八年間，因施用第二級毒品案件，經臺
    灣高等法院以八十八年度上易字第一四八七號判處有期徒刑
    六月，如易科罰金以三百元折算一日確定，又因竊盜案件，
    經臺灣高等法院以八十八年度上易字第三三九八號判處有期
    徒刑六月，如易科罰金以三百元折算一日確定，上開二罪經
    臺灣高等法院以八十九年度聲字第五九八號裁定定應執行有
    期徒刑十月，又於同年間，因施用第二級毒品案件，經本院
    以八十八年度易字第四七三七號判處有期徒刑四月，如易科
    罰金以三百元折算一日確定，上開數罪經接續執行，於九十
    年五月一日執行完畢；復於九十一年間，因施用第二級毒品
    案件，經本院以九十一年度簡字第五一號判處有期徒刑五月
    ，如易科罰金以三百元折算一日確定，另因傷害案件，經本
    院以九十一年度重簡字第一五一０號判處有期徒刑四月，如
    易科罰金以三百元折算一日確定，上開二罪經本院以九十二
    年度聲字第六七三號裁定定應執行有期徒刑八月，於九十二
    年九月二十一日縮刑期滿執行完畢；再於九十三年間，因妨
    害公務案件，經本院以九十三年度簡字第五三四五號判處有
    期徒刑六月，如易科罰金以三百元折算一日確定，於九十四
    年五月三日易科罰金執行完畢（在本案均構成累犯）。詎猶
    不知悔改，竟意圖為自己不法之所有，於九十四年六月間某
    日，造訪其友人乙○○位在臺北縣新莊市○○街一０一巷四
    弄四號五樓住處之際，趁機竊取乙○○室友甲○○之聯邦商
    業銀行信用卡三張（含一般信用卡、加油卡、迷你卡各一張
    ）、萬泰商業銀行現金卡一張及鑽石項鍊一條等物得手。又
    丙○○竊得上開信用卡後，因見上開信用卡持有人甲○○係
    屬女性，遂與不詳真實姓名年籍之成年女子，共同意圖為自
    己不法之所有，基於詐欺及行使偽造私文書之概括犯意聯絡
    ，在如附表所示之時、地，佯以表示該名女子係信用卡真正
    持卡人甲○○，共同持上開所竊得之聯邦商業銀行加油卡一
    張（信用卡卡號：0000000000000000）刷卡消費購物，並於
    持卡在如附表編號一至三、六、七所示之商店消費購物時，
    由該名女子在簽帳單商店存根聯上偽簽「甲○○」之署押（
    一式二聯，各為持卡人收執聯及商店存根聯，僅簽名於商店
    存根聯，持卡人收執聯則無簽名），而偽造甲○○名義簽帳
    單之私文書後，持交予如附表所示之各商店店員而加以行使
    ，使如附表所示不知情之商店店員陷於錯誤，將財物交付丙○○及該名女子，足生損害於甲○○、聯邦商業銀行及如附
    表所示之商店。嗣因甲○○接獲聯邦商業銀行之信用卡帳單
    後發覺有異遂報警處理，經警循線追查，始查獲上情。
二、案經臺北縣政府警察局移送臺灣板橋地方法院檢察署檢察官
    偵查起訴。
    理  由
一、按被告以外之人於審判外之陳述，雖不符刑事訴訟法第一百
    五十九條之一至第一百五十九條之四之規定，但經當事人於
    審判程序同意作為證據，法院審酌該言詞陳述或書面陳述作
    成時之情況，認為適當者，亦得為證據；當事人、代理人或
    辯護人於法院調查證據時，知有刑事訴訟法第一百五十九條
    第一項不得為證據之情形，而未於言詞辯論終結前聲明異議
    者，視為有前項之同意，刑事訴訟法第一百五十九條之五第
    一項、第二項分別定有明文。經查，本判決下列所引用之被
    告以外之人於審判外之陳述（包含書面陳述），檢察官及被
    告於本院言詞辯論終結前均未聲明異議，本院審酌上開證據
    資料製作時之情況，尚無違法不當及證明力明顯過低之瑕疵
    ，亦認為以之作為證據應屬適當，故揆諸前開規定，爰依刑
    事訴訟法第一百五十九條之五規定，認前揭證據資料均有證
    據能力。
二、訊據被告丙○○矢口否認有何竊盜、詐欺及行使偽造私文書
    之犯行，辯稱：伊雖與乙○○相識，惟未曾到過乙○○住處
    ，無從趁機竊取甲○○之財物，更無盜刷甲○○之信用卡，
    且伊係因友人丁○○打電話給伊表示要返還先前所借新臺幣
    （下同）一千元，伊始於九十四年六月二十七日至丁○○任
    職之永全通信有限公司（下稱永全公司）拿錢，而監視器翻
    拍照片中在伊身旁之女子，伊並不認識，伊並未夥同該名女
    子在店內盜刷信用卡云云。然查，證人即被害人甲○○在本
    院審理時具結證稱：伊於九十四年六月間，係與姊姊吳翠凌
    、堂姊乙○○共同承租臺北縣新莊市○○街一０一巷四弄四
    號五樓房屋，並各住一間房間，伊所失竊之聯邦商業銀行信
    用卡三張（含一般信用卡、加油卡、迷你卡各一張）、萬泰
    商業銀行現金卡一張及鑽石項鍊一條等物，係放置在伊自己
    房間電腦桌旁置物箱後的盒子內，只要站在電腦桌前即可看
    到該只盒子，而平日伊房門均未上鎖，但朋友到伊房內時，
    伊都會在場，伊不知道伊所有之上開物品係何時遭竊，伊係
    在發現信用卡被盜刷後才去報案等語；而證人乙○○在本院
    審理時具結證稱：伊和被告是朋友關係，伊與甲○○同住在
    上址時，被告曾至伊住處二次，一次係與朋友同來，只待在
    客廳坐，另一次則係單獨前來，有跟伊說要借用電腦上網，
    因伊不舒服在伊自己房間內，就叫被告自己去甲○○之房間
    使用電腦，伊事後並沒有告知甲○○被告曾至其房間使用電
    腦，被告二次到訪時，伊住處都只有伊一人，而在甲○○之
    信用卡被盜刷前，除了被告外，伊並未有讓伊之其他友人進
    去甲○○房間之情形等語；再參以根據被害人甲○○遭竊之
    聯邦商業銀行信用卡（信用卡卡號：0000000000000000），
    於九十四年六月二十七日十八時三十四分許，在永全公司被
    盜刷時，依據該時段該店內之監視錄影翻拍照片觀之，被告
    並不否認其即為畫面中之男子，惟以前開情詞置辯，然觀諸
    當時店內顧客僅有被告與另名不詳姓名之女子，而被告之動
    作顯係在觀看、選購手機，並未見被告有任何收錢或還錢予
    店員之舉措，且被告與該另名女子間亦有互動，雙方應屬相
    識，是被告前開辯解，顯係避就卸責之詞，委不足採。復查
    ，證人乙○○在警詢時證稱：永全公司之服務人員有向伊表
    示，被告有跟該名女子交談，在盜刷手機時，係由該名女子
    拿出信用卡並簽名等語，而衡諸上開信用卡持有人甲○○係
    屬女性，而被告則為男性，若被告持被害人甲○○之信用卡
    刷卡消費，遭特約商店店員查覺有異之風險極高，且觀諸如
    附表編號一至三、六、七之簽帳單商店存根聯上「甲○○」
    署押之字跡，經比對後顯係由同一人所為，然經與被告在本
    院審理時當庭書寫之字跡相比較，不論在字形、筆劃走勢、
    力道上均迥然有異，顯見上開簽帳單上偽造之「甲○○」署
    押，並非係被告所為，是足見被告將其所竊得之上開信用卡
    交由該名女子，由該名女子冒用「甲○○」名義刷卡消費，
    並在簽帳單上偽造「甲○○」之署押，用以向各該特約商店
    詐取如附表金額欄所示價值之物品，故被告與該名女子間，
    就行使偽造私文書及詐欺取財之犯行，顯有犯意聯絡及行為
    分擔。此外，並有監視錄影翻拍照片八幀、信用卡盜刷明細
    、聯邦商業銀行函信用卡中心九十五年十一月十三日函文暨
    簽帳單五紙附卷可稽。參互以觀，堪認被害人甲○○之前開
    財物，應係被告利用造訪乙○○住處之際趁機竊取，且被告
    並與另名不詳姓名之女子持所竊得之上開信用卡在如附表所
    示之商店刷卡消費以詐欺取財，自足生損害於甲○○、聯邦
    商業銀行及如附表所示之商家。綜上所述，本案事證明確，
    被告犯行堪以認定，應予依法論科。
三、按被告行為後，九十四年二月二日修正公布之刑法部分修正
    條文，業於九十五年七月一日施行。修正後刑法第二條第一
    項規定：「行為後法律有變更者，適用行為時之法律。但行
    為後之法律有利於行為人者，適用最有利於行為人之法律」
    ，上揭條文係規範行為後法律變更所生新舊法律比較適用之
    準據法，於刑法修正施行後，應適用上揭條文之規定，為「
    從舊從輕」之比較。又法律變更之比較適用，比較時應就罪
    刑有關之共犯、未遂犯、想像競合犯、牽連犯、連續犯、結
    合犯，以及累犯加重、自首減輕暨其他法定加減（如身分加
    減）與加減例等一切情形，綜其全部罪刑之結果而為比較；
    且就比較之結果，須為整體之適用，不能割裂分別適用各該
    有利於行為人之法律，此即法律變更之比較適用所應遵守之
    「罪刑綜合比較原則」及「擇用整體性原則」（最高法院二
    十四年上字第四六三四號判例、二十七年上字第二六一五號
    判例、九十五年第八次刑事庭會議決議意旨參照）。茲就與
    本案相關之刑法修正前、後條文之比較，分述如下：
  (一)有關刑法第二十八條部分：修正前刑法第二十八條係規定：
    「二人以上共同實施犯罪之行為者，皆為正犯」，修正後則
    將成立共同正犯之標準，由共同正犯之共同「實施」犯罪，
    改為共同「實行」犯罪，修正理由係認「實施」一詞，在實
    務上向來認為涵蓋陰謀、預備、著手、實行等概念在內，惟
    基於近代刑法個人責任原則及法治國人權保障之思想，上開
    實務見解應有所修正，不應承認「陰謀共同正犯」及「預備
    共同正犯」為共同正犯之參與類型，然無礙於「共謀共同正
    犯」之成立。是修正後之共同正犯之可罰性要件之範圍業已
    限縮，乃屬行為可罰性要件之變更，自應比較新舊法。本件
    被告無論依修正前後規定，均構成共同正犯，是此部分修正
    對被告言之，並無有利或不利之區別。
  (二)有關法定刑之罰金刑部分：刑法分則編各罪所定罰金刑之貨
    幣單位原為銀元，修正前刑法第三十三條第五款規定：「罰
    金：一元（銀元）以上」，而依罰金罰鍰提高標準條例規定
    ，就七十二年六月二十六日前修正之刑法部分條文罰金數額
    提高二至十倍，其後修正者則不提高倍數，並依現行法規所
    定貨幣單位折算新臺幣條例規定，以銀元一元折算新臺幣三
    元。修正後刑法第三十三條第五款規定：「罰金：新臺幣一
    千元以上，以百元計算之」，刑法第三十三條第五款所定罰
    金貨幣單位經修正為新臺幣後，刑法分則各罪所定罰金刑之
    貨幣單位亦應配合修正為新臺幣，為使刑法分則編各罪所定
    罰金之最高數額與刑法修正前趨於一致，乃增訂刑法施行法
    第一條之一：「中華民國九十四年一月七日刑法修正施行後
    ，刑法分則編所定罰金之貨幣單位為新臺幣。九十四年一月
    七日刑法修正時，刑法分則編未修正之條文定有罰金者，自
    九十四年一月七日刑法修正施行後，就其所定數額提高為三
    十倍。但七十二年六月二十六日至九十四年一月七日新增或
    修正之條文，就其所定數額提高為三倍」。從而，刑法分則
    編各罪所定罰金刑之最高數額，於上開規定修正後並無不同
    ，惟修正後刑法第三十三條第五款所定罰金刑最低數額，較
    之修正前提高，自以修正前刑法第三十三條第五款規定有利
    於被告。
  (三)連續犯部分：舊刑法第五十六條連續犯之規定，業於九十四
    年二月二日修正廢除，並於九十五年七月一日施行，此條文
    廢除雖非犯罪構成要件之變更，但顯已影響行為人刑罰之法
    律效果，自屬法律有變更。查被告先後多次行使偽造私文書
    及詐欺取財之犯行，依舊刑法連續犯之規定各應以一罪論，
    而依新刑法規定則應將該多次犯行分論併罰，比較新舊法結
    果，以舊刑法較有利於被告，自以適用修正前刑法第五十六
    條之規定，對被告為有利。
  (四)牽連犯部分：刑法第五十五條後段有關「犯一罪而其方法或
    結果之行為犯他罪名」之牽連犯之規定，修正後已刪除牽連
    犯得論以裁判上一罪之情形。所犯之數罪，應按其具體情形
    論罪。此雖非犯罪構成要件之變更，惟亦影響行為人刑罰之
    法律效果，自屬法律變更，亦應比較修正前、後之規定。查
    被告所犯之竊盜、行使偽造私文書及詐欺取財三罪間，有方
    法、結果之牽連關係，依修正前刑法第五十五條之規定，得
    成立牽連犯而從一重之行使偽造私文書罪處斷；修正後既將
    牽連犯之規定刪除，而被告前開數行為，各獨立成罪，應分
    論併罰，比較修正前、後規定，自以修正前之牽連犯規定，
    較有利於被告。
  (五)關於累犯加重部分：修正後刑法第四十七條第一項規定「受
    徒刑之執行完畢，或一部之執行而赦免後，五年以內『故意
    』再犯有期徒刑以上之罪者，為累犯，加重本刑至二分之一
    。」，與修正前刑法第四十七條規定「受有期徒刑之執行完
    畢，或受無期徒刑或有期徒刑一部之執行而赦免後，五年以
    內再犯有期徒刑以上之罪者，為累犯，加重本刑至二分之一
    。」不同，而本案被告再犯本罪既係出於故意，無論依修正
    前後刑法第四十七條之規定均構成累犯，是此部分修正對被
    告言之，並無有利或不利之區別。
  (六)綜上修正前、後刑法規定比較之結果，修正後之刑法規定並
    未較有利於被告，揆諸前揭說明，本件自應適用被告行為時
    即修正前之刑法規定。
四、查被告在前揭時地竊取甲○○之上開財物，核係犯刑法第三
    百二十條第一項之竊盜罪；又信用卡簽帳單，係持卡人向特
    約商店消費後，簽署持卡人之姓名，由特約商店將第一聯交
    持卡人收執，第二聯則由特約商店存查，資以向發卡銀行請
    款。該簽帳單由持卡人簽名，即表示持卡人同意依據其與發
    卡銀行間之約定，對其所購物品或接受服務，均應按簽帳單
    之消費金額，付款與發卡銀行。故持卡人於簽帳單簽名，係
    對所簽金額負擔付款之義務，性質上屬消費付款契約書，亦
    為私文書（最高法院九十年度台上字第六八九八號判決參照
    ）。查被告持上開信用卡假冒「甲○○」名義向如附表所示
    之特約商店行使，使各該特約商店店員陷於錯誤，而交付其
    所選定之商品，並在如附表編號一至三、六、七之簽帳單上
    偽簽持卡人「甲○○」署押，並持以行使，足以生損害於甲○○、聯邦商業銀行及各特約商店，核係犯刑法第三百三十
    九條第一項之詐欺取財罪、同法第二百十六條、第二百十條
    之行使偽造私文書罪。又被告上開偽造署押均屬偽造私文書
    之部分行為，偽造私文書之低度行為復為行使之高度行為所
    吸收，均不另論罪。再被告與該不詳真實姓名年籍之成年女
    子間，就前開行使偽造私文書及詐欺取財之犯行，有犯意聯
    絡及行為分擔，均為共同正犯，而公訴人雖係論以單獨犯，
    惟被告就該部分犯行係與該名女子共同犯之，已如前述，是
    公訴人前開所認，容有誤會，應予補正。又被告前開所犯行
    使偽造私文書罪、詐欺取財罪，均各時間緊接，犯罪構成要
    件相同，顯均係基於概括犯意反覆為之，為連續犯，均應依
    修正前刑法第五十六條之規定以一罪論，並各加重其刑。再
    被告所犯竊盜罪、行使偽造私文書、詐欺取財罪間，有方法
    結果之牽連關係，應依修正前第五十五條之規定從一重之連
    續行使偽造私文書罪處斷。末查，被告前受有如事實欄第一
    項所示之犯罪科刑及執行情形，有臺灣高等法院被告前案紀
    錄表一份附卷可稽，其受有期徒刑執行完畢後，五年以內再
    犯本件有期徒刑以上之罪，為累犯，應依修正前刑法第四十
    七條規定遞予加重其刑。爰審酌被告之素行不佳、犯罪動機
    、目的、手段、所竊得財物之價值、被害人所受之損害，暨
    犯後否認犯行，態度難認良好等一切情狀，量處如主文所示
    之刑，以示懲儆。至被告在如附表編號一至三、六、七所示
    商店消費時在信用卡簽帳單商店存根欄上偽造之「甲○○」
    署押共計五枚，爰依刑法第二百十九條規定宣告沒收之；另
    被告所持有如附表編號一至三、六、七所示各該簽帳單持卡
    人收執聯，未據扣案，無何事證足證其仍存在，且依常情，
    簽帳消費迄今已時隔近一年九月，一般人以將之丟棄銷毀為
    常，為免執行困難，應認已滅失而不存在，故不為沒收之諭
    知，附此敘明。
據上論斷，應依刑事訴訟法第二百九十九條第一項前段，刑法第
二條第一項前段、修正前刑法第二十八條、修正前刑法第五十六
條、第二百十六條、第二百十條、第三百三十九條第一項、第三
百二十條第一項，修正前刑法第四十七條、修正前刑法第五十五
條、第二百十九條，罰金罰鍰提高標準條例第一條前段，判決如
主文。
本案經檢察官黃佳權到庭執行職務。
中　　華　　民　　國　　96　　年　　3 　　月　　29　　日
                  刑事第九庭  審判長法　官  潘翠雪
                                    法  官  絲鈺雲
                                    法  官  王士珮
以上正本證明與原本無異
如不服本判決應於送達後10日內向本院提出上訴狀。
　　                                書記官　程欣怡
中　　華　　民　　國　　96　　年　　3　　 月　　30　　日
附錄本案論罪科刑法條全文：
中華民國刑法第320條第1 項：
意圖為自己或第三人不法之所有，而竊取他人之動產者，為竊盜
罪，處五年以下有期徒刑、拘役或五百元以下罰金。
中華民國刑法第216條
行使第二百十條至第二百十五條之文書者，依偽造、變造文書或
登載不實事項或使登載不實事項之規定處斷。
中華民國刑法第210條
偽造、變造私文書，足以生損害於公眾或他人者，處五年以下有
期徒刑。
中華民國刑法第339 條第1 項：
意圖為自己或第三人不法之所有，以詐術使人將本人或第三人之
物交付者，處五年以下有期徒刑、拘役或科或併科一千元以下罰
金。
附表
┌──┬──────┬───────┬───────────┬────┬─────┐
│編號│  刷卡時間  │   消費商店   │      地      址      │消費金額│   備註   │
├──┼──────┼───────┼───────────┼────┼─────┤
│ １ │94年6 月27日│頂好超市中信店│臺北縣新莊市○○街72號│   600元│          │
│    │14時51分許  │              │                      │        │          │
├──┼──────┼───────┼───────────┼────┼─────┤
│ ２ │94年6 月27日│頂好超市幸福店│臺北縣新莊市○○路503 │ 1,494元│          │
│    │15時27分許  │　            │號1樓                 │        │          │
├──┼──────┼───────┼───────────┼────┼─────┤
│ ３ │94年6月27日 │頂好超市國賓店│臺北縣新莊市○○路135-│ 1,538元│          │
│    │16時13分許  │              │137 號                │        │          │
├──┼──────┼───────┼───────────┼────┼─────┤
│ ４ │94年6 月27日│第三波資訊股份│臺北市○○○道○ 段407 │   720元│網路購物，│
│    │17時30分許  │有限公司      │巷22號2樓             │        │無簽帳單  │
├──┼──────┼───────┼───────────┼────┼─────┤
│ ５ │94年6 月27日│第三波資訊股份│臺北市○○○道○ 段407 │   720元│網路購物，│
│    │17時33分許  │有限公司      │巷22號2樓             │        │無簽帳單  │
├──┼──────┼───────┼───────────┼────┼─────┤
│ ６ │94年6月27 日│頂好超市迴龍店│桃園縣龜山鄉○○路○段 │   918元│          │
│    │18時4 分許  │              │293-295號             │        │          │
├──┼──────┼───────┼───────────┼────┼─────┤
│ ７ │94年6月27日 │永全通信有限公│臺北縣樹林市○○○街31│12,000元│          │
│    │18時34分許  │司            │號1樓                 │        │          │
├──┴──────┴───────┴───────────┴────┴─────┤
│                                                  　　共計：17,990元            │
└────────────────────────────────────────┘
